最高法院刑事判決　　　　　　　　　　　　　　　九十三年度台上字第一五一九號
　　上　訴　人　丙○○
　　　　　　　　甲○○
　　　　　　　　乙○○
右上訴人等因違反麻醉藥品管理條例案件，不服台灣高等法院高雄分院中華民國九十
二年十月二十八日第二審更審判決（九十二年度重上更(三)字第三七號，起訴案號：台
灣高雄地方法院檢察署八十五年度偵字第一一九八六、一三五五五號），提起上訴，
本院判決如左：
    主  文
上訴駁回。
    理  由
按刑事訴訟法第三百七十七條規定，上訴於第三審法院，非以判決違背法令為理由，
不得為之。是提起第三審上訴，應以原判決違背法令為理由，係屬法定要件。如果上
訴理由狀並未依據卷內訴訟資料，具體指摘原判決不適用何種法則或如何適用不當，
或所指摘原判決違法情事，顯與法律規定得為第三審上訴理由之違法情形，不相適合
時，均應認其上訴為違背法律上之程式，予以駁回。本件上訴人丙○○、甲○○、乙
○○上訴意旨略稱：(一)、原判決事實認定，上訴人等與蔡朝滿（已於民國八十五年五
月間死亡）共同基於運輸安非他命及意圖販賣而非法持有安非他命之犯意聯絡，而為
本件犯罪。但上訴人等與蔡朝滿究竟於何日？何時？在何處所？基於何動機？何目的
？如何謀議？其謀議之內容為何？如何為犯意之聯絡？並未於事實欄詳為記載，亦未
於理由內說明所憑之依據，自與法定程式不符，且有理由不備之違法。(二)、原判決事
實雖記載：「甲○○於八十五年二月二十七日前，以不詳原因持有之安非他命成品一
批（實際數量不詳，無法查知，不能證明係甲○○所製造或走私輸入或意圖營利而販
入）」。但並未認定甲○○是「貨主」，且甲○○於何時？何地？如何取得該安非他
命？事實欄未詳予記載，理由內亦未說明所憑之證據，即與法定程式不符，自不足為
適用法律之依據，並有理由不備及採證違法情形。又扣案之安非他命，應係蔡朝滿所
有，乙○○嗣後改稱：「實際上該批安毒成品之貨主是甲○○」云云，前後矛盾。(三)
、原判決既認定，扣案之安非他命不能證明係甲○○所製造或走私輸入或意圖營利而
販入；另乙○○、丙○○、蔡朝滿也未出資，則渠等即無賠錢之可能。但乙○○曾供
述：「現在還剩一些電鍍水，看能不能用起來，不然這樣會賠」，似乎其有出資，才
會說「會賠」。乙○○究竟有無出資？原審未予究明，有應於審判期日調查之證據未
予調查之違法。(四)、原判決理由說明，上訴人等推由乙○○進行脫色、結晶，以利販
賣，因認上訴人等有意圖販賣而非法持有化學合成麻醉藥品之犯意。但在進行脫色之
前，上訴人等係犯麻醉藥品管理條例第十三條之一第二項第五款之非法持有化學合成
麻醉藥品罪，原判決漏未說明此部分已為非法運輸之行為吸收，有事實與理由矛盾之
違誤。(五)、原判決事實記載，甲○○於八十五年四月中旬指示蔡朝滿將安非他命運至
乙○○住處，由乙○○嘗試脫色加工，則丙○○即無參與脫色加工之行為。但於論罪
時，謂上訴人等對於非法運輸化學合成麻醉藥品罪及意圖販賣而非法持有化學合成麻
醉藥品罪，有犯意聯絡及行為之分擔，即有事實與理由矛盾之違誤。(六)、乙○○於法
務部調查局南部地區機動工作組（下稱南機組）詢問時曾供述：「該批安非他命之貨
主是甲○○，因該批安非他命成色不佳，不易販賣，甲○○遂要求我嘗試予以脫色、
結晶再製，方便銷售，前述遭貴組查扣之安毒成品（毛重約二十一‧六公斤）係甲○
○指示蔡朝滿載至我住處，計劃由我進行脫色、結晶再製」，並未將丙○○列入在內
。原判決認為，丙○○亦犯意圖販賣而非法持有化學合成麻醉藥品罪，有理由不備之
違法。(七)、原判決認定：「甲○○指示乙○○、丙○○、蔡朝滿三人於同年（指八十
五年）二月二十七日上午，分駛自用小貨車二輛前往宜蘭縣某地，接運該批安非他命
，並非法運輸至高雄，部分藏置於高雄市○○○路二三○巷十二之三號乙○○住處，
部分由蔡朝滿攜至丙○○處藏置」。但乙○○在南機組之供述，前後不一，並無積極
證據足以證明甲○○「指示」乙○○、丙○○、蔡朝滿三人去宜蘭接運安非他命。(八)
、原判決記載：「乙○○、丙○○、蔡朝滿三人於同年二月二十七日上午，分駛自用
小貨車二輛前往宜蘭縣某地，接運該批安非他命，並非法運輸至高雄」。但乙○○係
供稱：「我於今（八十五）年二月底，陪同丙○○、蔡朝滿前往宜蘭載運安毒返回高
雄」。則上訴人等運輸安非他命之時間，究係八十五年二月二十七日或八十五年二月
底？已有證據上之理由矛盾。又乙○○另供稱：「蔡朝滿稱東西數量不多，要我與丙
○○先行離開，……之後蔡朝滿將該批安非他命成品，運至我家藏匿」。原判決認定
，乙○○、丙○○、蔡朝滿駕駛二輛自用小貨車前往宜蘭縣接運安非他命，並非法運
輸至高雄，亦與卷內證據，不相適合。另原判決記載，運回之安非他命「部分藏置於
高雄市○○○路二三○巷十二之三號乙○○住處，部分由蔡朝滿攜至丙○○處藏置」
；亦與乙○○所供：「……之後蔡朝滿將該批安非他命成品運至我家藏匿」，不相適
合。再者，丙○○之綽號為「紅條仔」，原判決誤認為是「ㄌㄜ腳仔」，致判斷事實
錯誤。(九)、如謂甲○○是貨主，則運輸安非他命之代價若干？乙○○、蔡朝滿、丙○
○如何分配運輸所得之代價？原審未詳為調查，理由亦未說明，於法不合。(十)、原判
決事實記載：「甲○○於當日乙○○返家後，去電探問，乙○○告知所運回之安非他
命成色不佳，顏色過黃，甲○○遂指示蔡朝滿前往乙○○住處將安非他命全數帶走，
欲覓他人脫色加工，以利販賣」。但原判決既先認：「甲○○於八十五年二月二十七
日前，已以不詳原因持有安非他命成品一批」，且認甲○○是「貨主」。依常理，豈
有不知該批安非他命成色不佳，顏色過黃之理？足見乙○○所稱甲○○是「貨主」，
其供詞有瑕疵。(十一)、原判決以電話監聽之內容採為證據，認定甲○○於安非他命運回
高雄後，關切該批安非他命之品質，並就分開藏放之安非他命為探詢。而甲○○於電
話中已稱：「說很棒，聽說好棒」，可見甲○○未曾見過該批安非他命，所以不知安
非他命成色不佳。即與原判決先前所認定「甲○○於八十五年二月二十七日前，以不
詳原因持有安非他命」，相互矛盾。(十二)、甲○○並未指示乙○○，將安非他命脫色、
結晶再製。(十三)、乙○○於南機組詢問時，遭到刑求；另丙○○於詢問時，其手銬未解
下。則渠等在南機組之供述，不得採為證據。(十四)、扣案之安非他命非甲○○所有，即
非「貨主」。(十五)、原判決事實記載：乙○○「以四小包安非他命數量試驗結果，僅成
功結晶了二小包數量，甲○○與乙○○於八十五年五月十六日電話聯絡中得知此情，
恐安非他命損耗太多，無利可圖，即指示乙○○停止脫色加工」。惟乙○○曾供稱：
「我用四件下去電，但最後撈起來的就沒很好」，足證進行脫色失敗。原判決認定，
成功結晶了二小包，顯然與卷內證據不相適合。(十六)、原判決記載「扣案之杓子、濾網
、磅秤各一個，夾鏈袋、包裝袋、濾紙各一包係被告乙○○所有，為其坦承在卷，均
為便於販賣而脫色加工或預備分裝之用，依刑法第三十八條第一項第二款規定宣告沒
收」。但事實欄並未明白認定扣案之物品屬於何人所有，何者為供犯罪所用之物，何
者為供犯罪預備之物，亦有未合云云。
惟查：(一)、原判決撤銷第一審判決，依牽連犯改判論處上訴人等共同非法運輸化學合
成麻醉藥品罪刑，係依憑乙○○之自白，甲○○、丙○○之供述；並有電話監聽紀錄
在卷，及安非他命、鹵水、杓子、濾網、磅秤、夾鏈袋、包裝袋、濾紙等扣案可稽，
以為論據。並敘明：(1)甲○○於八十五年二月二十七日之前，取得安非他命一批（無
法證明係其製造、走私進口或意圖營利而販入），竟與乙○○、丙○○及蔡朝滿（已
死亡未據起訴），共同基於運輸及意圖販賣而非法持有之犯意，由甲○○指示乙○○
、丙○○、蔡朝滿於八十五年二月二十七日上午，駕駛二輛自用小貨車前往宜蘭縣，
接運該批安非他命，並非法運輸至高雄，部分藏置於高雄市三民區○○○路二三○巷
十二之三號乙○○住處，部分由蔡朝滿攜至丙○○處藏置。甲○○於乙○○返家後即
去電詢問，乙○○告以運回之安非他命成色不佳，顏色過黃，甲○○遂指示蔡朝滿前
往乙○○住處將安非他命帶走，欲尋覓他人脫色加工，以利販賣。因未能覓得加工人
選，甲○○復於八十五年四月中旬，指示蔡朝滿將部分未脫色之安非他命運至乙○○
住處，由乙○○嘗試脫色。乙○○遂以食鹽水放入安非他命中，予以脫色，再置入冰
箱中冷凍結晶，擬使安非他命脫色，成為純白色，而以四小包試驗結果，僅成功結晶
二小包。甲○○於八十五年五月十六日與乙○○聯絡時，在電話中得知上情，因恐損
耗太多，無利可圖，即指示乙○○停止脫色。惟為南機組人員於電話監聽中獲悉，乃
於翌（十七）日在高雄市○○街一六九號逮捕乙○○，並至高雄市三民區○○○路二
三○巷十二之三號乙○○住處，查扣安非他命淨重二一‧四二公斤、含安非他命之鹵
水淨重一‧一五公斤，杓子、濾網、磅秤各一個，夾鏈袋、包裝紙、濾紙各一包。再
於同日晚上九時許查獲甲○○；及於同年六月七日在高雄市○○○路五十之五號拘獲
丙○○（其餘之安非他命則去向不明）。(2)前揭事實，迭據乙○○於南機組詢問時及
檢察官偵查中坦承不諱，並有台灣高雄地方法院檢察署通訊監察書、監聽錄音帶、錄
音譯文在卷，及證物安非他命淨重二一‧四二公斤、含安非他命之鹵水淨重一‧一五
公斤，杓子、濾網、磅秤各一個，夾鏈袋、包裝紙、濾紙各一包扣案可稽。乙○○之
自白與監聽之內容相合，且有扣案之證物可以證明其自白與事實相符；而甲○○對
監聽電話之內容，亦承認其為真正。另丙○○於檢察官偵查中亦承認，有與乙○○、
蔡朝滿前往宜蘭載運安非他命（見偵字第一三五五五號卷第三十四頁背面）。(3)扣案
之證物經送請鑑定結果，晶體物部分為甲基安非他命淨重二一‧四二公斤，鹵水內則
含有甲基安非他命成分淨重一‧一五公斤，有法務部調查局八十五年七月十日00
0000000號檢驗通知書在卷可資證明。(4)乙○○於原審雖辯稱，在南機組詢問
時遭到刑求。然經勘驗乙○○在南機組詢問時之錄影帶結果，並無刑求之鏡頭。其選
任辯護人劉啟輝律師雖於當日二十三時始進入南機組之詢問室，惟亦到庭證稱：伊到
達後並無看到乙○○遭到刑求。原審向南機組函查詢問之經過，亦據函覆：「均依規
定辦理，絕無刑求或以不當方式取供之情形」。另向台灣高雄看守所調閱乙○○入所
時之健康檢查表，亦查無任何受傷之情形，有台灣高雄看守所九十二年七月二十九日
高所坤衛字第九二三號函所檢附之健康檢查表在卷可查（見原審更(三)卷第一一一至一
一二頁）。況乙○○於南機組詢問後，隨即移送檢察署，於檢察官訊問時，並未為刑
求之抗辯；且當庭承認：與丙○○、蔡朝滿一同到宜蘭接運被查扣的這些東西（指扣
案之安非他命），足見乙○○在南機組之供述，出於自由意志。(5)上訴人等將安非他
命從宜蘭運回高雄後，因其色澤過黃，乃推由乙○○進行脫色，係將已製成安非他命
之成品予以漂白，以利販賣，足證上訴人等有意圖販賣而持有之犯意，應成立運輸罪
及意圖販賣而非法持有罪。上訴人等行為後，毒品危害防制條例已於八十七年五月二
十日修正公布，將安非他命列為第二級毒品，關於運輸第二級毒品罪及意圖販賣而持
有第二級毒品罪，其法定刑高於麻醉藥品管理條例之非法運輸化學合成麻醉藥品罪及
意圖販賣而非法持有化學合成麻醉藥品罪，經比較新舊法結果，依刑法第二條第一項
但書規定，應適用有利於上訴人等之麻醉藥品管理條例。因認上訴人等所犯上開二罪
，有方法結果之牽連關係，應從一重之非法運輸化學合成麻醉藥品罪處斷，為其所憑
之證據及認定之理由。而以上訴人等嗣後否認犯罪，甲○○辯稱：在電話中誤以是「
糖蜜」；乙○○辯稱：在南機組所述不實在；丙○○辯稱：祇搭車前往宜蘭遊玩云云
，乃飾卸之詞，不可採信等情綦詳。(二)、乙○○曾於八十五年五月十七日及八十五年
六月十四日先後二次在南機組製作筆錄，隨即移送檢察官復訊，其在南機組之二次筆
錄均自白犯罪，即該二次供述之內容均屬相同（見偵字第一一九八六號卷第二十三至
二十七頁、第六十三至六十七頁）。而檢察官於八十五年五月十八日復訊時，乙○○
亦當庭承認：與丙○○、蔡朝滿一同到宜蘭接運被查扣的這些東西（指扣案之安非他
命），並未為刑求之抗辯。嗣檢察官再於八十五年六月十四日復訊時，仍供稱：在調
查局所述「實在」，有看過調查筆錄（見偵字第一一九八六號卷第三十一頁背面、第
七十八頁），足徵其在南機組之供述，係出於自由意志。上訴意旨仍指為刑求，即非
依據卷內資料執為指摘。另原判決並未引用丙○○在南機組之供述採為證據；況丙○
○於檢察官偵查中已承認：有與乙○○、蔡朝滿前往宜蘭載運安非他命（見偵字第一
三五五五號卷第三十四頁背面）。從而丙○○在南機組詢問時，有無將手銬取下，要
與本件判決之結果無影響。(三)、乙○○於南機組詢問時及第一審偵審中已供稱：扣案
之安非他命，「為了方便販售，使用食鹽水脫色」、「是甲○○要求我嘗試脫色，方
便銷售」、「（脫色較好賣）是的」、「計劃以每公斤二十五萬元出售」、「有想以
一公斤二十五萬元處理掉」（見偵字第一三五五五號卷第十八頁、第十九頁、第四十
四頁，偵字第一一九八六號卷第六十六頁背面，第一審卷第一九一頁）。足見上訴人
等係意圖販賣，而從宜蘭將安非他命之成品運輸至高雄，嗣因色澤不純，而嘗試以食
鹽水脫色。(四)、原判決事實認定：南機組人員於電話監聽中獲悉本件犯罪事實，乃於
八十五年五月十七日在高雄市○○街一六九號逮捕乙○○，並至高雄市三民區○○○
路二三○巷十二之三號乙○○住處，查扣安非他命淨重二一‧四二公斤、含安非他命
之鹵水淨重一‧一五公斤，杓子、濾網、磅秤各一個，夾鏈袋、包裝紙、濾紙各一包
。理由並說明：扣案之安非他命及含有安非他命之鹵水為違禁物；另扣案之杓子、濾
網、磅秤各一個，夾鏈袋、包裝袋、濾紙各一包係乙○○所有，已據乙○○坦承在卷
，均為便於販賣而供為脫色或預備分裝之物，分別依刑法第三十八條第一項第一款、
第二款規定宣告沒收。縱其事實之記載稍微簡略，但與判決之本旨無影響，亦不能任
意指為違法。(五)、法院對於被告否認犯罪所為各項有利之辯解，僅須將法律上阻卻犯
罪成立及應為刑之減免等原因事實之主張予以論列即可，其他與犯罪構成要件無關之
單純事實之爭辯及憑持己意所為質疑，原判決縱未逐一予以判斷及說明，亦非理由不
備。上訴人等其餘之爭辯，或屬枝節性之問題，或屬單純事實之爭執，均非適法之第
三審上訴理由。上訴意旨徒憑己見，就原判決已說明事項或屬原審採證認事職權之適
法行使，任意指摘為違法，顯與法律規定得為第三審上訴理由之違法情形，不相適合
。其上訴違背法律上之程式，應予駁回。
據上論結，應依刑事訴訟法第三百九十五條前段，判決如主文。
中　　　華　　　民　　　國　　九十三　　年　　　三　　　月　　二十五　　日
                              最高法院刑事第八庭
                                  審判長法官  陳　炳　煌
                                        法官  陳　世　雄
                                        法官  韓　金　秀
                                        法官  吳　信　銘
                                        法官  徐　文　亮
      右正本證明與原本無異
                                              書  記  官
中　　　華　　　民　　　國　　九十三　　年　　　三　　　月　　二十九　　日
                                                                        Ｅ
